臺灣高等法院刑事判決
109年度交上訴字第17號
上  訴  人  臺灣桃園地方檢察署檢察官
被      告  徐齊中


選任辯護人  林庭誼律師
            陳志峯律師
            郭明翰律師
上列上訴人因被告公共危險案件，不服臺灣桃園地方法院108年
度審交訴字第169號，中華民國108年11月7日第一審判決（起訴
案號：臺灣桃園地方檢察署107年度偵字第14413號），提起上訴
，本院判決如下：
    主  文
原判決關於肇事逃逸部分撤銷。
徐齊中犯駕駛動力交通工具肇事致人受傷而逃逸罪，處有期徒刑
壹年。 
    事  實
徐齊中之駕駛執照業經吊銷，為無駕駛執照之人。其於民國107
年5月12日晚間10時許至翌日（即13日）凌晨3時許，在桃園市中
壢區某友人住處內飲用酒類，對於其服用酒類後駕駛動力交通工
具，因其注意、反應與應變等能力均受酒精影響，而容易肇事之
情有所認識，卻仍於107年5月13日凌晨3時許，自上開處所駕駛
車牌號碼0000-00號自用小客車上路（所犯之不能安全駕駛動力
交通工具罪部分，業經原審判處有期徒刑3月確定），並沿中壢
區中華路內線車道往桃園區之方向行駛，嗣於107年5月13日凌晨
3時15分許，行經桃園市○○區○○路0段000號之內壢火車站前時，
本應注意車前狀況，並採取必要之安全措施，而依當時天候晴、
夜間有照明、路面無缺陷、無障礙物，視距良好，客觀上並無使
其不能注意依上開規定行駛之情事，竟疏未注意賴香貴於其所駕
駛車道之前方行走，而持續前行，其所駕駛車輛之左前車頭處因
而撞擊賴香貴，造成賴香貴當場倒地，並受有未明示側性臉頰與
顳骨下頜周圍開放性傷口、頭皮撕裂傷、創傷性蜘蛛網膜下出血
、頸部骨折、創傷性氣胸及未明示側性股骨頸未明示部位閉鎖性
骨折等傷害（徐齊中涉嫌過失傷罪嫌部分未據告訴）。徐齊中知
悉賴香貴因車禍而受有傷害，竟基於肇事逃逸之犯意，既未查看
以對賴香貴採取救護或其他必要措施，復未向警察機關報告，擅
自駕車逃離現場。嗣於徐齊中後方駕車之民眾報警並提供行車紀
錄器錄影畫面，為警循線查獲，並於107年5月13日凌晨4時5分許
，測得徐齊中吐氣所含酒精濃度達每公升0.21毫克。
    理  由
一、程序事項：
  ㈠依檢察官上訴書內容所示，可徵僅係針對原審認定之肇事逃
    逸犯行部分提起上訴，此節復據檢察官於本院準備程序及審
    理時陳稱明確（本院卷第54、92頁），是本院審理之範圍僅
    及於肇事逃逸犯行部分，合先敘明。
  ㈡當事人及辯護人對於本院作為得心證依據之被告以外之人於
    審判外陳述，經本院審理時逐項提示，均同意作為證據，本
    院審酌各項證據作成時之狀況，認為並無不可信或不適當之
    情事，依刑事訴訟法第159條之5第1項規定，均有證據能
    力。
二、訊據被告徐齊中就前揭犯罪事實於原審準備程序、審理、  
    本院準備程序及審理時坦承不諱（原審卷第70、82頁，本  
    院卷第55、97頁），復有被害人賴香貴於警詢中之指述、證
    人即車禍現場處理警員涂心瑋於偵訊中之證述在卷可稽（偵
    卷一第45、46、175、176頁），並有桃園市政府警察局中壢
    分局107年5月13日、7月1日之職務報告、桃園市政府警察局
    當事人酒精測定紀錄表、汽車駕駛人酒後生理協調平衡檢測
    紀錄卡、衛生福利部桃園醫院107 年5 月13日診斷證明書、
    桃園市政府警察局舉發違反道路交通管理事件通知單、道路
    交通事故現場圖、道路交通事故調查報告表㈠、㈡、107 年5 
    月13日凌晨3 時15分、3 時20分許之報案紀錄、桃園市政府
    警察局勤務指揮中心受理案件紀錄表2 份、車輛車損與現場
    照片、被告所駕車輛之行車紀錄器影像之擷取畫面，暨檢察
    官就被告車輛、被告所駕車輛後方車輛之行車紀錄器影像所
    為之勘驗筆錄及擷取畫面在卷可參（偵卷一第8、13、14、1
    7、21至24、28至33、54、55143、159、160，偵卷二第120
    至125頁），堪認被告前揭任意性自白，核與事實相符。
三、按汽車行駛時，駕駛人應注意車前狀況，並隨時採取必要之
    安全措施，道路交通安全規則第94條第3 項定有明文。查本
    案被告先前曾領有合格駕駛執照，僅嗣後駕照遭吊銷乙節，
    業據被告供陳在案（偵卷一第6頁），顯見被告應知悉並注
    意確實遵守上開法律規定之注意義務。再者，依卷附之道路
    交通事故調查表㈠、㈡，暨檢察官就被告車輛之行車紀錄器影
    像所為之勘驗筆錄及擷取畫面所示，可知車禍當時天候晴、
    夜間有照明、柏油路面乾燥、無缺陷，無障礙物，視距良好
    ，客觀上無不能注意之情事，然被告竟疏未注意被害人正行
    走於其所駕車輛之車道前方，貿然繼續直行，因而撞擊被害
    人，而肇致本件車禍，足見被告對本件車禍之發生確有過失
    ，應甚明確。再被告因本件過失，致告訴人受有上開
    所載傷害之結果，其間自具有相當之因果關係。從而，被告
    前開犯行，事證明確，堪以認定，應依法論科。
四、論罪：　　
  ㈠核被告所為，係犯刑法第185條之4駕駛動力交通工具肇事致
    人受傷而逃逸罪。至司法院釋字第777號解釋意旨雖指：「
    中華民國88年4月21日增訂公布之刑法第185條之4規定：『駕
    駛動力交通工具肇事，致人死傷而逃逸者，處6月以上5年以
    下有期徒刑。』（102年6月11日修正公布同條規定，提高刑
    度為1年以上7年以下有期徒刑，構成要件均相同）其中有關
    「肇事」部分，可能語意所及之範圍，包括「因駕駛人之故
    意或過失」或「非因駕駛人之故意或過失」（因不可抗力、
    被害人或第三人之故意或過失）所致之事故，除因駕駛人之
    故意或過失所致之事故為該條所涵蓋，而無不明確外，其餘
    非因駕駛人之故意或過失所致事故之情形是否構成『肇事』，
    尚非一般受規範者所得理解或預見，於此範圍內，其文義有
    違法律明確性原則，此違反部分應自本解釋公布之日起失其
    效力。」，然被告係因疏未注意車前狀況之駕車過失，因而
    撞擊在其車輛前方行走之被害人，致被害人受傷後逃逸，其
    符合肇事逃逸罪之法條文義，核無不明確之情形，本案自非
    屬上開解釋所指因「肇事」文義有違法律明確性原則，應自
    該解釋公布之日起失其效力之範圍，自仍有刑法第185條之4
    規定之適用。另該解釋認：「刑法第185條之4規定一律以1
    年以上7年以下有期徒刑為其法定刑，致對犯罪情節輕微者
    無從為易科罰金之宣告，對此等情節輕微個案構成顯然過苛
    之處罰，於此範圍內，不符憲法罪刑相當原則，與憲法第23
    條比例原則有違，此違反部分，應自本解釋公布之日起，至
    遲於屆滿2年時，失其效力。」，惟以被告無駕駛執照，更
    係於飲酒後駕車，且其所駕車輛之車頭撞擊正在行走之被害
    人，致被害人受有前揭嚴重之傷害，被害人更因此住院治療
    長達40天之期間乙節，亦有衛生福利部桃園醫院出院病歷摘
    要在卷可按（偵卷一第77頁）；復且，參照卷附之被告所駕
    車輛之車損照片以觀（偵卷一第32頁），可見駕駛座側之車
    窗玻璃破裂；另駕駛座正前方之擋風玻璃處，更有大範圍、
    明顯之裂痕，已徵撞擊力道甚鉅，然被告卻逕自駕車離去等
    情觀之，其肇事逃逸情節難認輕微，於刑法第185條之4法定
    刑範圍內予以科刑，核無上揭解釋所指處罰過苛之情，附此
    敘明。
  ㈡按刑法第59條規定之酌量減輕其刑，必須犯罪另有特殊之原
    因與環境，在客觀上足以引起一般同情，認為即使予以宣告
    法定最低度刑，猶嫌過重者，始有其適用。審酌被告之駕照
    業經吊銷，本不該駕車，甚於明知飲酒後，將影響其注意、
    反應及應變能力，而容易肇事，仍駕車上路，而肇致本件車
    禍，因而造成被害人受有前揭嚴重之傷勢。復依撞擊之力道
    及被告所駕車輛之車損狀況，被告當可預見被害人所受之傷
    勢非微，況事發地點固為內壢火車站前，惟斯時為凌晨3時
    許，路上通行之行人及車輛稀少，被害人恐遲延獲得救治之
    風險程度亦較高，被告卻逕自駕車離去，不為任何救助行為
    ，反將車輛駛至保養廠停放，欲維修車輛，業經被告於偵訊
    時供明在案（偵卷一第69頁反面），並有桃園市政府警察局
    中壢分局107 年7月1日之職務報告附卷可考（偵卷一第54頁
    ），是綜觀上開情節，難認被告本件所為有何特殊原因或堅
    強事由，而在客觀上足以引起一般同情之處，確無情輕法重
    之可憫恕之情形，自無適用刑法第59條規定減輕其刑之餘地
    。是被告及辯護人主張本件應有刑法第59條規定減輕其刑之
    適用云云，核屬無據。
五、原審以被告犯肇事逃逸罪犯行事證明確，予以論罪科刑，固
    非無見。惟本件被告應無刑法第59條之適用，業據本院詳述
    如前，是原審依刑法第59條予以減輕其刑，即有未洽。則檢
    察官上訴為有理由，自應由本院予以撤銷改判。審酌被告之
    駕駛執照已遭吊銷，更係於飲酒後駕車肇事致人受傷，且依
    當時碰撞之情狀，被告已可預見被害人所受傷勢非微，竟未
    為必要之救護措施並報警處理即逃逸離去，置被害人之身體
    、健康法益於不顧，其所為顯不足取，應予非難；另衡以被
    告犯後坦承犯行，另多次表示欲與被害人達成和解，惟因被
    害人均未到庭而未果，然被告業已繳清被害人因本件車禍事
    故之相關住院、醫療之費用合計新臺幣7,007元，此有衛生
    福利部桃園醫院暨新屋分院醫療費用收據影本在卷可憑（原
    審卷第87頁），並斟酌被告之素行，暨其自陳五專肄業、離
    婚、現無業之教育程度、家庭經濟狀況（本院卷第97頁）等
    一切情狀，量處如主文第2 項所示之刑。
據上論斷，應依刑事訴訟法第369條第1項前段、第364條、第299
條第1項前段，刑法第185 條之4 ，判決如主文。 　　
本案經檢察官翁珮嫻到庭執行職務。
中　　華　　民　　國　　109 　年　　4 　　月　　15　　日
                  刑事第二十五庭審判長法　官  宋松璟
                                      法　官  黃翰義
                                      法　官  陳彥年
以上正本證明與原本無異。
如不服本判決，應於收受送達後20日內向本院提出上訴書狀，其
未敘述上訴之理由者並得於提起上訴後20日內向本院補提理由書
（均須按他造當事人之人數附繕本）「切勿逕送上級法院」。
                                      書記官  彭秀玉
中　　華　　民　　國　　109 　年　　4 　　月　　15　　日
附錄：本案論罪科刑法條全文
中華民國刑法第185條之4
（肇事遺棄罪）駕駛動力交通工具肇事，致人死傷而逃逸者，處
 1 年以上 7 年以下有期徒刑。